臺灣高等法院臺南分院民事判決　100年度上易字第128號
上　訴　人　馬浚文
訴訟代理人　馬南生
被 上 訴人　郗書強
訴訟代理人　陳慧玲
上列當事人間請求侵權行為損害賠償事件，上訴人對於中華民國
100年3月15日臺灣臺南地方法院第一審判決（98年度訴字第812
號）提起上訴，本院於100年11月29日言詞辯論終結，判決如下
：
    主  文
上訴駁回。
第二審訴訟費用由上訴人負擔。
    事實及理由
一、被上訴人起訴主張：民國（下同）97年1月17日22時許，原
    審反訴被告陳厚仁【陳厚仁經原審判決應給付反訴原告即上
    訴人馬浚文新台幣（下同）1萬1,632元及其遲延利息確定】
    駕駛車牌號碼226－CAB號重型機車（下稱系爭機車），附載
    伊沿臺南市○○街，由北往南方向行駛，行經臺南市○○路
    與尊南街間之交岔路口時，適逢上訴人駕駛車牌號碼5T－98
    85號自用小客車（下稱系爭自用小客車），沿臺南市○○路
    ○段15巷，由西向東方向行駛至前揭交叉路口，上訴人本應
    注意汽車行至無號誌之交岔路口，應減速慢行，作隨時停車
    之準備，且應注意車前狀況，並隨時採取必要之安全措施，
    而依當時情形，並無不能注意之情事，竟疏於注意，貿然前
    行，致與陳厚仁駕駛之系爭機車發生碰撞（下稱系爭事故）
    ，使伊因而受有右側脛骨腓骨骨折及牙齒受損等傷害。爰依
    民法第184條第1項前段或第191條之2規定，請求上訴人就伊
    下列損害負賠償責任：
(一)、醫療費用支出之損害：
    伊因受前開傷害，分別於國立成功大學醫學院附設醫院（下
    稱成大醫院）、行政院衛生署臺南醫院（下稱臺南醫院）、
    日新牙醫診所自費支出醫療費用分別為3萬3,319元、445元
    、7,500元、2萬7,000元。
(二)、增加生活上需要之損害（看護費用支出之損害）：
    伊因受上開傷害，日常生活無法自理，自97年1月17日起40
    日，僱請看護全日照顧，每日1,500元，共計受有看護費用
    支出之損害6萬元。
(三)、薪資損失之損害：
    伊於系爭事故發生前，任職於糖人食品店，因系爭事故不能
    工作而受有薪資損失之損害，爰請求上訴人賠償自97年1月1
    8日起至97年7月31日止、自97年10月1日起至98年2月8日止
    、自98年3月12日起至98年7月31日止不能工作之薪資損失，
    共計25萬5,000元。
(四)、非財產上之損害：
    伊因上訴人前揭行為受有上開傷害，受傷情況非輕，除肉體
    上感到痛苦，長期之行動不便更造成精神上之苦悶及憂鬱，
    爰請求上訴人賠償非財產上之損害16萬9,167元。
    並聲明求為判決：
    (一)上訴駁回。
    (二)第二審訴訟費用由上訴人負擔。
    （被上訴人原請求上訴人給付55萬2,431元，原審判決上訴
    人應給付4萬9,149元，被上訴人就其敗訴部分未提起上訴，
    業已確定，不在本院審理範圍）
二、上訴人則提出如下之答辯：系爭事故之發生根據證人黃國平
    於本院98年度交上易字第390號刑事案件審理時陳稱被上訴
    人係因系爭機車本身之動力而飛出，可知陳厚仁駕駛之系爭
    機車尚未與上訴人駕駛之系爭自用小客車碰撞以前，已因陳
    厚仁在高速狀態緊急煞車而倒地，被上訴人乃因未抓緊陳厚
    仁之腰部，以致向前方飛起，先掉落在系爭自用小客車擋風
    玻璃上，再掉落地面而受傷。且證人任郡儀於原法院97年度
    交易字第145號刑事案件及本院98年度交上易字第390號刑事
    案件審理時證述伊並未見到系爭自用小客車撞擊系爭機車，
    由此可知系爭事故係肇因於陳厚仁駕駛系爭機車，行至前開
    交岔路口，擬左轉臺南市○○路○段15巷，由西往東方向行
    駛所致。另被上訴人並未傷及牙齒，此由被上訴人提出之成
    大醫院97年1月24日診斷證明書及被上訴人於員警詢問時陳
    述之受傷部位，即可證明被上訴人有灌水虛報之事，被上訴
    人所提出日新牙醫診所之診斷證明書有串通造假之嫌；況成
    大醫院亦有牙科部，被上訴人何不在成大醫院內之牙科部就
    診？又被上訴人年輕力壯，住院時由父母照顧，出院後已拄
    著柺杖行走，並無由看護即訴外人陳高春子照顧40日之情形
    。況被上訴人於休養期間，仍可就讀需要高度勞動能力之家
    齊女子高級中學附設進修學校（下稱家齊女中）餐飲管理科
    （被上訴人誤認為中西餐術科），可證被上訴人僅於課餘打
    工，並無不能工作之情形。乃被上訴人與糖人食品店串通，
    偽稱為正式員工，且被上訴人僅工讀半月，即可領得全勤獎
    金2,000元，更可推測糖人食品店所出具薪資明細（下稱系
    爭薪資明細）之內容有造假之嫌。被上訴人請求上訴人賠償
    非財產上之損害之金額過高等語。並聲明：
    (一)原判決不利於上訴人部分廢棄。
    (二)上開廢棄部分，被上訴人在第一審之訴駁回。
    (三)第一、二審訴訟費用由被上訴人負擔。
三、兩造不爭執事項：
    上訴人於97年1月17日22時許，駕駛系爭自用小客車，沿臺
    南市○○路○段15巷，由西向東方向行駛，行經臺南市○○
    路與尊南街間之交岔路口時，適有陳厚仁駕駛系爭機車，附
    載被上訴人，沿臺南市○○街，由北往南方向行駛，亦行經
    前揭處所，致上訴人與陳厚仁駕駛之機車發生碰撞，使被上
    訴人因而受有右側脛骨腓骨骨折及牙齒受損等傷害。
四、被上訴人主張上訴人於97年1月17日22時許，駕駛系爭自用
    小客車，沿臺南市○○路○段15巷，由西向東方向行駛，行
    經臺南市○○路與尊南街間之交岔路口時，適有陳厚仁駕駛
    系爭機車，附載被上訴人，沿臺南市○○街，由北往南方向
    行駛，亦行經前揭處所，致上訴人與陳厚仁駕駛之系爭機車
    發生碰撞，使被上訴人因而受有右側脛骨腓骨骨折及牙齒受
    損等傷害之事實，為上訴人所不爭執。至被上訴人主張上訴
    人應注意車前狀況卻未為注意致陳厚仁反應不及而撞上系爭
    自用小客車，被上訴人因而受傷，上訴人應負侵權行為損害
    賠償之責，則為上訴人所否認，並以前揭情詞置辯，是以本
    件應予審究者厥為：
    (一)上訴人應否負侵權行為損害賠償責任？(二)若是，則被上訴
    人得請求上訴人賠償之金額為若干？茲分述如下：
(一)、上訴人應否負侵權行為損害賠償責任？
  1.被上訴人主張系爭事故發生以前，上訴人乃駕駛系爭自用小
    客車，沿臺南市○○路○段15巷，由西向東方向行駛，行至
    前開交岔路口；陳厚仁於前開時日，駕駛系爭機車，附載被
    上訴人，行至前開交岔路口以前，乃沿臺南市○○街，由北
    往南方向行駛，為兩造所不爭執，自堪信為真正。
  2.系爭事故現場即金華路2段15巷與尊南街口，為一市場，攤
    販林立，路口之南邊過尊南街中心點有一方型人孔蓋，經比
    對照片肇事汽車後方所停位置約與人孔蓋靠西邊邊線平行。
    路口西北角落種有樹木，有一搖搖椅，業經本院勘驗屬實，
    有勘驗筆錄為證（見本院卷第52頁）。上訴人抗辯稱系爭事
    故發生之原因乃因陳厚仁高速駕駛系爭機車，行至前開交岔
    路口，擬左轉臺南市○○路○段15巷，遇上訴人駕駛系爭自
    用小客車在高速狀態緊急煞車而倒地，被上訴人乃因未抓緊
    陳厚仁之腰部，以致向前方飛起，受有傷害，上訴人實無任
    何過失可言。惟查：
  (1)被上訴人於前開車禍事故發生後，員警詢問時，雖陳稱：「
    當時陳厚仁駕駛226－CAB號重機車載我，沿尊南街作北向南
    行駛至肇事地點時作左轉，與沿金華路2段15巷由西向東駛
    來一部汽車（指5T－9885號）發生肇事」等語【見臺灣臺南
    地方法院檢察署（下稱臺南地檢署）97年度交查字第317號
    卷第8頁】，惟被上訴人於前開車禍事故發生後，員警詢問
    時所為之前開陳述，非但核與伊於原審刑事庭97年度交易字
    第145號刑事案件審理時證稱：「（被告問：妳當時做警詢
    筆錄時，是說行經事故地點時要左轉？）不是，當時我們沒
    有要左轉，我們要直直走，直走可以接新興路回我家。」等
    語不符（見該號卷第78頁），亦與陳厚仁於前開車禍事故發
    生後，員警詢問時陳稱：「我駕駛226－CAB號重機車後載我
    女朋友郗書強，沿尊南街由北向南行駛至肇事地點時，與沿
    金華路2段15巷由西向東駛來一部汽車（指5T－9885號）發
    生肇事」等語（見臺南地檢署97年度交查字第317號卷第6頁
    ），及上訴人於前開車禍事故發生後，員警詢問時陳述：「
    我駕駛5T－9885號自小客車載表姐任郡儀，沿金華路2段15
    巷由西向東行駛至肇事地點，與沿尊南街由北向南駛來一部
    機車（指226－CAB號）發生肇事」等語（見臺南地檢署97年
    度交查字第317號卷第7頁）未合，業經本院調取原審97年度
    交易字第145號刑事案件卷宗及臺南地檢署97年度交查字第
    317號卷宗核閱屬實，並有前開卷宗影本各1份附卷可按。被
    上訴人於前開車禍事故發生後，員警詢問時所為之前開陳述
    ，是否確與事實相符，已難遽信；又參酌系爭事故發生地點
    之街道圖（見本院98年度交上易字第390號卷第136頁），被
    上訴人家位於新興路，依陳厚仁行進方向應是直行為常態，
    況被上訴人於前揭時日，僅為陳厚仁所駕駛系爭機車附載之
    乘客，並非駕駛系爭機車之人，被上訴人於前開車禍事故發
    生後，員警詢問時所為之前開陳述，無非僅係其個人非以實
    際經驗為基礎之推測之詞，不足作為證據。
  (2)本院刑事庭審理系爭事故刑事案件時，囑託財團法人成大研
    究發展基金會（下稱成大基金會）就系爭事故發生原因等事
    項進行鑑定，成大基金會以98年12月18日成大研基建字第09
    804214號函檢附鑑定意見書（下稱系爭鑑定意見書）函覆雖
    認陳厚仁於前開車禍事故發生前，欲左轉之可能性為80%至
    100%，有系爭鑑定意見書影本1份在卷可按（見本院98年度
    交上易字第390號卷第102-130頁），惟證人即製作系爭鑑定
    書之黃國平於本院98年度交上易字第390號刑事案件審理時
    陳稱：並無具體證據證明系爭機車於前開交岔路口，欲左轉
    臺南市○區○○路2段15巷，因此作成2種可能性之分析，供
    法院作為參考等語（見本院98年度交上易字第390號99年3月
    16日審判筆錄第9頁），可知系爭鑑定書內所載前開部分之
    內容，僅為黃國平個人意見之詞，並不得據為認定事實之依
    據。另本院98年度交上易字第390號刑事判決，雖認定陳厚
    仁於前揭時日駕駛系爭機車，行至前開交岔路口，擬左轉臺
    南市○區○○路2段15巷。惟按，刑事判決所認定之事實，
    於獨立之民事訴訟，並無拘束力，本院自應就當事人主張之
    該事實，及其所聲明之證據，自行調查斟酌，決定取捨（最
    高法院69年臺上字第2674號判例意旨參照），並不受其拘束
    ；且細繹前開刑事判決之內容，可知前開刑事判決僅係本於
    刑事訴訟罪證有疑利益歸於上訴人原則、而非基於堅強之證
    據認定陳厚仁於前揭時日駕駛系爭機車，行至前開交岔路口
    ，擬左轉臺南市○區○○路2段15巷（參見前開刑事判決第
    10頁），衡之民事訴訟並無罪證有疑利益歸於上訴人原則之
    適用，上開刑事判決為前揭部分事實認定之理由，於本件民
    事訴訟自不可採，本院（民事庭）自不能因本院98年度交上
    易字第390號刑事判決認定陳厚仁於前揭時日駕駛系爭機車
    ，行至前開交岔路口，擬左轉臺南市○區○○路2段15巷，
    即認被上訴人前開部分之抗辯，應與事實相符。又上訴人就
    其抗辯之前開部分事實，復未能舉出其他證據以實其說，上
    訴人前開部分之抗辯，自不足採。
  (3)系爭事故發生以後，系爭機車正面飾板完整，並無與系爭自
    用小客車發生碰撞之痕跡，右前車頭避震器後方與腳踏板銜
    接處附近破裂，系爭自用小客車左前保險桿略與車身分離、
    左前保險桿油漆刮花、左前霧燈燈罩破裂、前擋風玻璃受損
    ；系爭機車倒在系爭自用小客車左前方，於系爭自用小客車
    停止處北側地面留有由西往東方向延伸、總長6.4公尺之刮
    地痕，系爭自用小客車停在刮地痕起始點之東側，此有道路
    交通事故現場圖1份、現場照片及系爭機車、系爭自用小客
    車受損之照片共計16幀可稽（見臺南地檢署97年度交查字第
    317號卷第10-16頁）。上訴人雖主張系爭事故現場有一圓形
    人孔蓋，系爭機車係看到上訴人汽車，接近人孔蓋時緊急煞
    車，後座的人飛出來，機車向左側刮地，足認上訴人並無過
    失。本院請臺南市警察局第六分局警員依據現場圖畫出機車
    刮地痕起點及汽車停止位置，比對結果機車刮地痕起點與汽
    車尾部平行，均在十字路口中心線上（路口中心位置畫有十
    字），刮地痕由西往東與汽車前後車身平行。警員當場表示
    汽車擋風玻璃破裂，表示人有撞到擋風玻璃再摔落地面，現
    場無機車煞車痕，機車刮地痕起點在汽車之左後車角，左前
    車角為撞擊點，所以被害人（即被上許人）郗書強右腿受傷
    ，有本院勘驗筆錄可稽（見本院卷第62頁），顯與上訴人主
    張不符。參諸上訴人駕駛之系爭自用小客車、陳厚仁駕駛之
    系爭機車於系爭事故發生前行進及物理作用力之方向、被上
    訴人乘坐於系爭機車上在系爭機車突然停止時，其身體因慣
    性而朝原行進方向前行之慣性定律、系爭機車、系爭自用小
    客車於前開車禍發生後受損之情形及倒地後停止之位置；復
    酌以如陳厚仁駕駛之系爭機車於與上訴人駕駛之系爭自用小
    客車發生碰撞以前，系爭機車業已倒地，理應於地面留下由
    北往南方向延伸之刮地痕，直至與系爭自用小客車發生碰撞
    之後，始因受上訴人所駕駛系爭自用小客車向東作用力之影
    響，而於地面留下由西往東方向之刮地痕，應無未於地面留
    下任何由北往南方向延伸之刮地痕之理。可知前開車禍事故
    之發生，乃因上訴人於前揭時日，駕駛系爭自用小客車行經
    前開交岔路口時，系爭自用小客車左前保險桿與左前霧燈處
    與陳厚仁所駕駛系爭機車右側車頭避震器與腳踏板銜接處附
    近發生碰撞，以致系爭機車右前車頭避震器後方與腳踏板銜
    接處附近破裂，系爭自用小客車左前保險桿略與車身分離、
    左前保險桿油漆刮花、左前霧燈燈罩破裂；且使系爭機車向
    南之作用力受阻並因受上訴人所駕駛系爭自用小客車向東作
    用力之影響而向東方摔出，而於系爭自用小客車停止處北側
    地面留下由西往東方向延伸，總長6.4公尺刮地痕之後，始
    行停止；並使陳厚仁附載之被上訴人，於系爭機車與系爭自
    用小客車發生碰撞而突然停止時，其身體因慣性而朝系爭機
    車原行進之南方摔出，因而摔至系爭自用小客車前擋風玻璃
    上，致被上訴人受有前開傷害，系爭自用小客車前擋風玻璃
    亦因此而破裂受損。另系爭鑑定意見書亦認系爭自用小客車
    與系爭機車之撞擊方式，乃系爭自用小客車左側（即左前保
    險桿與左前霧燈處）正面撞擊系爭機車右側（約從車頭至車
    身2/3處），亦同此認定。
  (4)至上訴人雖抗辯：由證人任郡儀於系爭事故之刑事案件審理
    時證述並未見到系爭自用小客車撞擊系爭機車；且陳厚仁以
    時速48.5公里之速度左轉，必然倒地；及證人黃國平於本院
    98年度交上易字第390號刑事案件審理時陳稱被上訴人係因系
    爭機車本身之動力而飛出，可知陳厚仁駕駛之系爭機車尚未
    與上訴人駕駛之系爭自用小客車碰撞以前，已因陳厚仁在高
    速狀態緊急煞車而倒地，被上訴人乃因未抓緊陳厚仁之腰部
    ，以致向前方飛起，先掉落在系爭自用小客車擋風玻璃上，
    再掉落地面而受傷等語。然查：證人任郡儀於原審刑事庭97
    年度交易字第145號刑事案件審理時雖證稱：「我沒有看到
    兩台車碰撞，我是先看到那個人（指被上訴人）撞到我前面
    的擋風玻璃上。」等語（見該號卷第86頁）；於本院98年度
    交上易字第390號刑事案件審理時並證述：「（上訴人辯護
    人問：妳是否可說明當天為何妳會在汽車上？是否有看到在
    尊南街及金華路2段15巷車禍發生的情形？）我沒有看到二
    台車碰撞的狀況，我只看到那個女生飛起來在我們的擋風玻
    璃，大概是從我們側面飛過來就直接到我們擋風玻璃上面，
    蠻快的沒有幾秒鐘我就趕快下車察看。」、「「（上訴人辯
    護人問：當地的巷子是否很窄，約六米多？）對。」、「（
    上訴人辯護人問：妳在汽車上時，妳是否坐在副駕駛座，就
    是汽車駕駛的右邊？）對。」、「（上訴人辯護人問：假使
    妳前面六米的窄巷裡發生什麼事情，在妳前面妳是否可以看
    到？）我看不到旁邊，我可以看的到我前面。」、「（上訴
    人辯護人問：妳那天是否是看到郗書強從左側飛上來？對。
    」、「（上訴人辯護人問：妳有看馬浚文開車，那個女生飛
    上來，妳沒有看到馬浚文正面碰撞到對方，對不對？）對，
    我沒有看到馬浚文去撞到她。」、「（上訴人辯護人問：妳
    確認妳有看到車禍發生，但妳沒有看到馬浚文去撞他，是不
    是？）對。」、「（上訴人辯護人問：妳沒有看到正面碰撞
    到？）對。」、「（上訴人辯護人問：妳有無看到假如說馬
    浚文有正面碰到對方的車子，對方車子有無在前方滾動或是
    側面？）我沒有看到機車在前面滾。」、「（上訴人辯護人
    當庭提供於法院之簡報予證人並問：這是從妳駕駛座看出去
    的情形，妳看出去的情形是不是有發生碰撞妳絕對曾看到？
    ）對。」、「（上訴人辯護人問：在那麼小的範圍內是否會
    看到？）對。」、「（檢察官問：妳有無看到對方的機車過
    來？）我沒有看到。我是先看到那個女的飛過來。」等語（
    見該刑事案件99年3月16日審判筆錄第18頁、第20-23頁、第
    25頁）。惟按，證人對於過往事件之陳述，是否確與事實相
    符，取決於證人對於該事件之知覺是否正確、由該知覺轉化
    而成之記憶是否無誤、對該記憶之陳述是否確實，然因人對
    於事件之知覺，因觀察之時間、角度、情境、壓力等因素，
    致與事實有所出入在所難免，是以，並不能僅以在場之證人
    並未見到某一事實，即認某一事實絕未發生。查系爭自用小
    客車乃於左前保險桿與左前霧燈處與系爭機車右側車頭避震
    器與腳踏板銜接處附近發生碰撞，已如前述，可知系爭機車
    與系爭自用小客車發生碰撞時，系爭機車尚未行至證人任郡
    儀當時所在位置之正前方，證人任郡儀受限於觀察之角度，
    原即未必能夠目睹系爭機車與系爭自用小客車發生碰撞之瞬
    間；參之證人任郡儀於本院98年度交上易字第390號刑事案
    件審理時證述：「（上訴人辯護人問：妳看到什麼？）我是
    先看到那個女生她飛到我正前方的擋風玻璃，我就馬上下車
    看，之後才看到那個男生跟機車倒地。」、「（上訴人辯護
    人問：那個男生的側面妳為何沒有看到？因為我是坐在副駕
    駛座，我旁邊還有馬浚文，他從那個方向過來的話，基本上
    我看不到機車騎士。」、「（上訴人辯護人問：是否是被擋
    住？）對，我的視線是無法看到那邊。」、「（檢察官問：
    妳有無看到對方的機車過來？）我沒有看到，我是先看到那
    個女的飛過來。」等語（見本院98年度交上易字第390號刑
    事案件99年3月16日審判筆錄第19頁、第25頁），足見證人
    任郡儀於前開車禍事故發生前，受限於觀察之角度，並未見
    到陳厚仁駕駛之系爭機車。又證人任郡儀於前開車禍事故發
    生前，既未見到陳厚仁駕駛之系爭機車，自無目睹系爭機車
    與系爭自用小客車發生碰撞瞬間之可能，自不能僅因證人任
    郡儀證述並未見到系爭自用小客車與系爭機車發生碰撞之情
    形，即認系爭自用小客車未與系爭機車發生碰撞，更遑論陳
    厚仁駕駛之系爭機車是否於與自用小客車碰撞以前，已因陳
    厚仁在高速狀態緊急煞車而倒地。
  (5)上訴人雖又抗辯陳厚仁於前揭時日駕駛系爭機車行經前開交
    岔路口，擬左轉臺南市○區○○路2段15巷，由西往東方向
    行駛之事實，並不足採，已如前述，其據以抗辯陳厚仁以時
    速48.5公里之速度左轉，必然倒地等語，亦無足取。被上訴
    人乃於系爭機車與系爭自用小客車發生碰撞而突然停止時，
    其身體因慣性而朝系爭機車原行進之南方摔出，亦即於二車
    發生碰撞時，被上訴人之身體因慣性而受系爭機車本身動力
    所生、原來向南作用力之影響而朝南方摔出，核與證人黃國
    平於本院98年度交上易字第390號刑事案件審理中陳稱被上
    訴人因系爭機車本身之動力而飛出，並無不符，復如前述，
    又上訴人以證人黃國平於本院98年度交上易字第390號刑事
    案件審理時陳稱被上訴人係因系爭機車本身之動力而飛出，
    據以推論可知陳厚仁駕駛之系爭機車尚未與上訴人駕駛之系
    爭自用小客車碰撞以前，已因陳厚仁在高速狀態緊急煞車而
    倒地，被上訴人乃因未抓緊陳厚仁之腰部，以致向前方飛起
    ，先掉落在系爭自用小客車擋風玻璃上，再掉落地面而受傷
    等語，自不足採。參諸上訴人於臺南地檢署檢察事務官詢問
    時陳稱：「（問：時速多少？）10至20，我剛起步」、「我
    從金華路二段行經路口，對方速度很快，突然從我左前方來
    ，並且撞我的左前方保險桿」等語（參見臺南地檢署97年度
    交查字第526號卷第4頁）；於97年4月29日具狀陳稱：「…
    陳厚仁兩度違反交通規則，又超速飆車，騎機車到無交通號
    誌路口，不但未讓右邊車先行，又未減速慢行，反而加速企
    圖搶道，因此才撞上被告汽車左前保險桿，並促使後座乘客
    郗書強飛向被告汽車右前擋風玻璃，造成郗女右腳骨折，…
    …」等語（見臺南地檢署97年度交查字第754號卷宗第2頁）
    ，均無隻字片語提及系爭機車與系爭自用小客車發生碰撞以
    前，業因緊急煞車而失控倒地，益徵上訴人上開辯解，無非
    事後卸責之詞，不足採信。另證人即於前開車禍事故以後修
    繕系爭自用小客車之吳演達於原審言詞辯論時雖證稱：如為
    正面擦撞，號牌處應會較為嚴重，前開車禍事故應係自角落
    切入，並非正面撞擊，角度處45度切入，應為側面撞擊，如
    為正面撞擊，系爭自用小客車左、右側車燈均會破裂等語（
    見原審卷(一)第168頁）。惟經原審質以能否自車損狀況，判
    斷何人撞擊何人，證人吳演達證述：無法判斷，僅能陳述兩
    者相撞等語（見原審卷(一)第169頁），可知證人吳演達亦不
    能判斷前開車禍事故發生之經過，自無從為有利或不利上訴
    人之認定。從而，上訴人上開部分之辯解，自不足採。
  3.系爭事故發生時，系爭自用小客車乃於左前保險桿與左前霧
    燈處，與系爭機車右側車頭避震器與腳踏板銜接處發生碰撞
    。而系爭事故發生以後，系爭自用小客車停在刮地痕起始點
    之東側，有如前述，可見系爭自用小客車於與系爭機車發生
    碰撞以後，仍然向前行進逾越系爭自用小客車車身之距離，
    始行停止，足認上訴人於前揭時日，駕駛系爭自用小客車行
    經前開交岔路口時，並未減至隨時可以煞停之速度，緩慢前
    行，作隨時停車之準備。其次，上訴人於前開車禍事故發生
    後，為員警詢問時陳稱：「我看見對方車輛在我車左方約10
    公尺處」等語（見臺南地檢署97年度交查字第317號卷第7頁
    ），可知上訴人發現陳厚仁駕駛之系爭自用小客車時，二車
    相距約有10公尺，如上訴人駕駛系爭自用小客車，行經前開
    交岔路口時，確能注意車前狀況，並隨時採取必要之安全措
    施，自可於發現陳厚仁駕駛系爭機車沿臺南市○○街，由北
    往南方向駛來時，將車速減至隨時可以煞停之速度，緩慢前
    行，並於確認陳厚仁並無讓其先行之跡象時，立即煞停，避
    免前開車禍事故之發生，可見上訴人於前揭時日，駕駛系爭
    自用小客車行經上開處所時，亦有未注意車前狀況，並隨時
    採取必要之安全措施等情甚明。按「行經無號誌之交岔路口
    ，應減速慢行，作隨時停車之準備。」、「汽車行駛時，駕
    駛人應注意車前狀況，並隨時採取必要之安全措施。」，道
    路交通安全規則第93條第1項第2款、第94條第3項定有明文
    。所謂「減速慢行，作隨時停車之準備」，乃指將行車速度
    減至隨時可以煞停之速度，緩慢前行，作隨時停車之準備。
    查上訴人駕駛系爭自用小客車，行經上開無號誌交岔路口，
    自應遵守上開道路交通安全規則之規定，將行車速度減至隨
    時可以煞停之速度，緩慢前行，作隨時停車之準備，並應注
    意車前狀況，隨時採取必要之安全措施；而依當時夜間有照
    明，道路係柏油路面無缺陷，亦無任何障礙物，有道路交通
    事故調查報告表(一)可稽（見臺南地檢署97年度交查字第317
    號卷第4頁），無不能注意之情事，竟疏於注意，致與陳厚
    仁駕駛之系爭機車發生碰撞，使被上訴人因而受有上開傷害
    ，上訴人對於被上訴人所受之傷害，顯有過失，且其過失行
    為與被上訴人受傷之結果間具有相當因果關係甚明。復按汽
    車駕駛人對於防止危險發生之相關交通法令之規定，業已遵
    守，並盡相當之注意義務，以防止危險發生，始可信賴他人
    亦能遵守交通規則並盡同等注意義務。若因此而發生交通事
    故，方得以信賴原則為由免除過失責任（最高法院98年度臺
    上字第1587號判決意旨參照）。上訴人於前揭時地，既已違
    反前開道路交通安全規則之規定，揆之前揭說明，自不得以
    信賴原則為由免除其過失責任。
  4.又按因故意或過失，不法侵害他人權利者，負損害賠償責任
    ；不法侵害他人之身體或健康者，對於被害人因此喪失或減
    少勞動能力或增加生活上需要時，應負損害賠償責任；又不
    法侵害他人之身體、健康、名譽、自由、信用、隱私、貞操
    ，或不法侵害其他人格法益而情節重大者，被害人雖非財產
    上之損害，亦得請求賠償相當之金額，民法第184條第1項前
    段、第193條第1項、第195條第1項分別定有明文。查上訴人
    因過失傷害被上訴人之身體，已如前述，乃不法侵害被上訴
    人之身體，揆之前揭規定，對於被上訴人所受之醫療費用支
    出損害、增加生活上需要之損害即看護費用支出之損害、薪
    資損失之損害，及非財產上之損害，自應負損害賠償責任。
(二)、被上訴人得請求上訴人賠償之金額為若干？
    被上訴人主張其因系爭事故受有醫療費用、看護費用支出之
    損害、薪資損害與非財產上損害，並提出相關證據證明之，
    茲就被上訴人得主張分述准許與否如下：
  1.醫療費用之損害：
  (1)被上訴人主張因受前開傷害，於成大醫院、臺南醫院分別自
    費支出醫療費用3萬3,319元、445元之事實，業據其提出成
    大醫院收據影本12份、臺南醫院醫療費用收據影本1份為證
    （見原審卷(一)第29-34頁、第36-44頁、卷(二)第32-34頁），
    雖上訴人於言詞辯論時並未就其真正加以爭執，然以被上訴
    人並未傷及牙齒，此由被上訴人提出之成大醫院97年1月24
    日診斷證明書及被上訴人於員警詢問時陳述之受傷部位，即
    可證明被上訴人有灌水虛報之事，被上訴人所提出日新牙醫
    診所之診斷證明書有串通造假之嫌；況成大醫院亦有牙科部
    ，被上訴人何不在成大醫院內之牙科部就診？等語抗辯。然
    被上訴人於系爭事故以後，自97年5月2日起至同年月15日止
    前往日新牙醫診所就診，診斷結果右上1、左上1、2牙齒橫
    斷裂、神經暴露，有日新牙醫診所診斷證明書1份在卷可按
   （見原法院97年度交附字第64號卷第13頁）。參以證人即日
    新牙醫診所醫師方鎮鴻於原審言詞辯論時證稱：郗書強（即
    被上訴人）於門診時就右上1、左上1、2牙齒敲診時疼痛，
    敲診疼痛幾乎均由外力所致，郗書強陳稱先前車禍時撞擊前
    面牙齒，伊依據問診及被上訴人口腔狀況診斷，認為撞擊應
    直接與車禍事故有關等語（見原審卷(一)第184-185頁），堪
    認被上訴人主張因前開車禍事故，受有牙齒損傷傷害之事實
    為真正。
  (2)至上訴人雖以被上訴人何不在成大醫院內之牙科部就診等情
    詞置辯。惟查，被上訴人所提出成大醫院97年1月24日診斷
    證明書，乃成大醫院就被上訴人前往該院骨科部就診，該院
    骨科部醫師診斷之結果所出具之診斷證明書，此參之該診斷
    證明書科別欄記載「骨科部」自明（見原審卷(一)第5頁），
    僅能證明被上訴人前往成大醫院骨科部就診，經成大醫院骨
    科部醫師診斷受有右側脛骨腓骨骨折之傷害，並不能據以認
    定被上訴人牙齒並未受有傷害之事實；再一般牙齒經外力撞
    擊後，未必於當日發現症狀，2日至1個月，甚至3個月以上
    發現症狀，均有可能，業據證人方鎮鴻於原審言詞辯論時證
    述屬實（見原審卷(一)第185頁），況被上訴人於97年5月2日
    始因牙齒之症狀前往日新牙醫診所就診，被上訴人縱於前開
    車禍發生以後，員警詢問時，並未陳述牙齒受損，亦與常情
    無違，上訴人以被上訴人提出之成大醫院97年1月24日診斷
    證明書及被上訴人於員警詢問時陳述之受傷部位，均無牙齒
    ，即認被上訴人有灌水虛報之事，自不足採；另被上訴人於
    97年1月25日即自成大醫院出院，此觀之卷附成大醫院診斷
    證明書之記載自明（見原審卷(一)第5頁），於97年5月2日始
    因牙齒之症狀前往日新牙醫診所就診，被上訴人縱因交通便
    利之考量，而未前往成大醫院牙科部就診，亦與常理無悖，
    況一般人常有其信賴之醫師，上訴人以成大醫院亦有牙科，
    被上訴人何不在成大醫院內之牙科部就診為由，質疑上訴人
    之牙齒非因前開車禍事故而受損，亦無足取。從而，被上訴
    人主張其因上開車禍事故，並受有牙齒損傷之傷害，亦堪信
    為實在。
  (3)綜上所述，依被上訴人當時受傷之程度，前開醫療費用之支
    出，經核應屬必要，被上訴人請求上訴人賠償前開部分之醫
    療費用，應屬正當。被上訴人主張因受前開傷害，前往日新
    牙醫診所自費支出醫療費用2萬7,000元之事實，核與證人方
    鎮鴻於原審言詞辯論時，證述：被上訴人自費部分為27,000
    元等語（見原審卷(一)第186頁反面）相符，應堪信為真實。
    準此，被上訴人請求上訴人賠償醫療費用6萬0,764元【計算
    式：3萬3,319＋445＋2萬7,000＝60,764】，應屬正當。
  2.增加生活上需要之損害：
    被上訴人因系爭事故，受有右側脛骨腓骨骨折之傷害，於97
    年1月17日前往成大醫院急診，同年月18日進行閉鎖式骨折
    復位固定手術後，於同年月25日出院，共計住院9日，有成
    大醫院診斷證明書影本1份在卷可按（見原審卷(一)第5頁）。
    又因被上訴人下肢骨折無法自由活動，有看護之必要，約需
    全日看護照顧2週，半日看護照顧2週，並有成大醫院病患診
    療摘錄表影本乙份在卷可按（見原審卷(一)第106頁），足見
    被上訴人自97年1月17日起至同年月30日止，有由看護全日
    照顧之必要，自同年1月31日起至同年2月13日止，有由看護
    半日照顧之必要。至上訴人空言抗辯：被上訴人年輕力壯，
    出院後已拄著柺杖行走等語，用以質疑被上訴人於出院以後
    ，並無看護照顧之需要，自不足採。從而，被上訴人請求上
    訴人賠償自97年1月17日起至同年月30日止看護全日照顧及
    自同年1月31日起至同年2月13日止看護半日照顧之費用，即
    屬正當；逾此部分之請求，則非正當。被上訴人就其自97年
    1月17日起，僱請看護照顧，支出看護費用之事實，雖據其
    提出看護費用證明影本1份為證（見原審卷(一)第45頁），惟
    上訴人否認前開看護費用證明影本之真正，而被上訴人復未
    能舉證前開看護費用證明影本之真正，前開看護費用證明影
    本自不得據為認定事實之證據。再被上訴人就其自97年1月
    17日至97年2月13日止，僱請看護照顧，支出看護費用之事
    實，雖未能舉證以實其說，惟縱令被上訴人係由其親屬照顧
    ，而未實際支付看護費用，然因受傷，而由親屬代為照顧被
    害人之起居，固係出於親情，但親屬看護所付出之勞力，並
    非不能評價為金錢，只因兩者身分密切而免除支付義務，此
    種親屬基於身分關係之恩惠，自不能加惠於加害人，仍應認
    被害人受有相當看護費用之損害，得向加害人請求賠償。本
    院審酌被上訴人住於臺南市，有個人基本資料查詢結果乙份
    在卷可按（見原法院97年度交附字第64號卷第22頁），而臺
    南市住院病患家事服務人員職業工會所屬會員照顧病患全日
    日班12小時1,200元，夜班12小時1,200元，全日班24小時2,
    000元，住院時與不住院時之費用相同，此有臺南市住院病
    患家事服務業職業工會98年10月29日南市住工總字第099037
    號函影本1份在卷足據（見原審卷(二)第119頁），認被上訴人
    主張看護費用每日1,500元，尚稱適當。又看護費用每日既
    以1,500元計算，則看護半日照顧之費用，自應以其半數即
    以750元計算為適當。從而，被上訴人請求上訴人賠償自97
    年1月17日起至同年月30日止看護全日照顧之費用、自同年1
    月31日起至同年2月13日止看護半日照顧之費用，共計3萬1,
    500元【計算式：14×1,500＋14×750＝31,500】，應屬正
    當；逾此部分之請求，則非正當。
  3.薪資收入之損害：
  (1)被上訴人主張伊於系爭事故發生前，任職於糖人食品店，因
    系爭事故不能工作而受有薪資損失之損害，爰請求上訴人賠
    償之。原審以「一般年約17歲之人士，如受有與被上訴人於
    97年1月17日前往成大醫院就診時相同之傷勢，約多久期間
    可以從事店員之打工工作」為旨函詢成大醫院，成大醫院以
    99年12月3日成附醫醫事字第0990022768號函檢附成大醫院
    病患診療摘錄表影本覆以「約半年可從事店員之打工工作」
    （見原審卷(二)第49-50頁），足見被上訴人主張因受前開傷
    害，自97年1月18日起至同年7月17日止不能工作，尚堪信實
    ；逾此部分之主張，則難憑採。至上訴人雖又抗辯被上訴人
    於休養期間，仍可就讀需要高度勞動能力之家齊女中餐飲管
    理科，可證被上訴人並無不能工作之情形等語。惟查，被上
    訴人就讀之家齊女中餐飲管理科上課期間不需搬運重物，有
    家齊女中99年11月15日齊女進字第0990006085號函1份在卷
    可按（見原審卷(二)第47頁），上訴人辯稱被上訴人係就讀需
    要高度勞動能力之家齊女中餐飲管理科等語，已與事實不符
    ，其以被上訴人於休養期間，仍可就讀需要高度勞動能力之
    家齊女中餐飲管理科為由，據以抗辯被上訴人並無不能工作
    之情形等語，自無足取。
  (2)被上訴人主張於前開車禍事故受傷以前，任職於糖人食品店
    之實，業據其提出其內記載「本月升正職」等語之系爭薪資
    明細1份為證（見原法院97年度交附字第64號卷第11頁），
    核與糖人食品店所出具載有被上訴人於97年1月升正職等語
    之字據內容相符，有該字據乙份在卷足據（見原審卷(一)第17
    4頁）；且糖人食品店於前開車禍事故發生以前，已為被上
    訴人投保勞工保險，並有勞保局電子閘門查詢作業被保險人
    投保資料1份在卷可按（見原審卷(二)第66頁），被上訴人主
    張之前揭事實，應堪信為真實。其次，被上訴人雖主張任職
    於糖人食品店，每月薪資17,000元，並提出系爭薪資明細1
    份為證（見原法院97年度交附字第64號卷第11頁），然糖人
    食品店之正式員工底薪1萬3,000元、全勤獎金2,000元、伙
    食津貼2,000元，正式員工可享全勤獎金及伙食津貼，惟如
    出勤遲到，則不發給全勤獎金，有糖人食品店出具之字據及
    說明書各乙份在卷可按（見原審卷(一)第174頁、第143頁），
    可見被上訴人任職於糖人食品店之工資，亦即因工作而獲得
    之經常性給與應僅有底薪1萬3,000元、伙食津貼2,000元，
    共計1萬5,000元，至於全勤獎金則為非經常性獎金，並非工
    資。至上訴人雖抗辯：被上訴人與糖人食品店串通，偽稱為
    正式員工，且被上訴人僅工讀半月，即可領得全勤獎金2,00
    0元，更可推測系爭薪資明細之內容有造假之嫌等語。惟查
    ，上訴人就其抗辯並未舉出任何證據以實其說，上訴人上開
    部分之辯解，自無可取；再勞工是否必須當月並無請假、遲
    到或曠工，抑或僅須並無遲到或曠工，即可領得全勤獎金？
    勞工於月中離職者，在離職以前，如無遲到或曠工者，可否
    領得全勤獎金？本係由雇主決定，被上訴人於97年1月上開
    車禍事故發生以前，雖僅工作半月，惟如無遲到或曠工之情
    事，並非絕無領得全勤獎金之可能，上訴人以被上訴人僅工
    讀半月，即可領得全勤獎金2,000元，即認系爭薪資明細有
    造假之嫌，亦無可採。
  (3)基上，被上訴人自97年1月18日起至同年7月17日止，既因受
    有前開傷害，不能工作，被上訴人請求上訴人賠償其因前揭
    期間不能工作所受之薪資損失，應屬正當；又被上訴人於受
    傷以前，任職於糖人食品店之工資為15,000元，已如前述，
    則被上訴人請求上訴人賠償自97年1月18日起至同年7月17日
    之薪資損失，共計9萬元【計算式：15,000×6＝90,000】，
    即屬有據。再被上訴人自97年7月18日以後，既無不能工作
    之情形，則被上訴人請求上訴人賠償自97年7月18日起至97
    年7月31日止、自97年10月1日起至98年2月8日止、自98年3
    月12日起至98年7月31日止不能工作之薪資損失，即屬無據
    。從而，被上訴人請求上訴人賠償之薪資損失，在9萬元之
    範圍內，洵屬有據；逾此部分之請求，則屬無據。
 4. 非財產上之損害：
    被上訴人因上訴人前揭行為受有前開傷害，於97年1月17日
    前往成大醫院急診；於97年1月18日進行閉鎖式骨折復位固
    定手術；於97年1月25日出院，共計住院9日；嗣於98年11月
    4日再度前往成大醫院住院，於98年11月5日進行手術拔除固
    定物，經診斷治療後，於98年11月7日離院，有成大醫院診
    斷證明書影本二紙在卷可稽（見原審卷(一)第5頁、卷(二)第30
    頁），其身體及精神受有相當之痛苦，乃屬必然。再被上訴
    人於前開車禍事故發生時，為高職肄業，上訴人為大專肄業
    ，有個人基本資料查詢結果及法務部戶役政連結作業系統個
    人基本資料影本各1份在卷可按（見原法院97年度交附字第
    64號卷第22頁、原審卷(二)第121頁）；又被上訴人名下有投
    資多筆；於97、98年度之所得分別為9萬4,505元、7萬5,497
    元，名下無不動產；上訴人於97、98年度之所得分別為31萬
    6,000元、22萬4,196元，名下無不動產，此有稅務電子閘門
    財產所得調件明細表乙份在卷足憑（見原審卷(二)第85-105頁
    ）。本院審酌兩造之身分、地位、經濟能力、被上訴人所受
    傷害之輕重、住院及復原期間之長短等一切情況，認被上訴
    人請求上訴人賠償非財產上之損害16萬9,167元，應屬適當
    。上訴人辯稱被上訴人請求賠償之非財產上之損害之金額過
    高等語，自非可採。
  5.綜上所述，被上訴人因系爭事故，所得請求上訴人賠償之損
    害賠償金額應為35萬1,431元【計算式：6萬0,764＋3萬1,500
    ＋9萬＋16萬9,167＝35萬1,431】。
  (三)按損害之發生或擴大，被害人與有過失者，法院得減輕賠償
    金額或免除之，民法第217條第1項定有明文。上開規定，於
    被害人之代理人或使用人與有過失者，準用之，同條第3項亦
    有明文。前開規定之目的，在謀求加害人與被害人間之公平
    ，故在裁判上法院得以職權減輕或免除之（最高法院85年臺
    上字第1756號判例參照）。另按道路交通安全規則所稱之汽
    車，指在道路上不依軌道或電力架線而以原動機行駛之車輛
    （包括機器腳踏車），此觀諸道路交通安全規則第2條第1項
    第1款之規定自明。又行經無號誌之交岔路口，應減速慢行，
    作隨時停車之準備；汽車行駛至交岔路口，行至無號誌或號
    誌故障而無交通指揮人員指揮之交岔路口，支線道車應暫停
    讓幹線道車先行；未設標誌、標線或號誌劃分幹、支線道者
    ，少線道車應暫停讓多線道先行；車道數相同時，轉彎車應
    暫停讓直行車先行；同為直行車或轉彎車者，左方車應暫停
    讓右方車先行。但在交通壅塞時，應於停止線前暫停與他方
    雙向車輛互為禮讓，交互輪流行駛，汽車行駛時，駕駛人應
    注意車前狀況，並隨時採取必要之安全措施，道路交通安全
    規則第93條第1項第2款、第102條第1項第2款、第94條第3項
    分別定有明文。查：
  1.本件車禍事故發生之地點，乃無號誌而無交通指揮人員指揮
    ，且未設標誌、標線或號誌劃分幹、支線道之交岔路口，而
    互為交岔之臺南市○區○○路2段15巷與臺南市○○街，均無
    車道線，系爭自用小客車對於系爭機車而言，屬於右方車，
    有道路交通事故調查報告表(一)、道路交通事故現場圖影本可
    稽（參見臺南地檢署97年度交查字第317號卷宗第4頁、第9頁
    ），並經本院調取上開卷宗核閱無訛，亦有前開卷宗影本1
    份附卷可考，足見陳厚仁於前揭時日，乃駕駛系爭機車行經
    無號誌而無交通指揮人員指揮，且未設標誌、標線或號誌劃
    分幹、支線道，交岔之2條道路車道數相同之交岔路口，且
    系爭自用小客車對於系爭機車而言，屬於右方車。
  2.陳厚仁於前開車禍事故發生以後，於員警詢問時陳稱：車速
    約時速50公里，見到對方車輛時，已經撞上等語（見臺南地
    檢署97年度交查字第317號卷宗第6頁），足見陳厚仁於前揭
    時地，駕駛系爭機車行經前開交岔路口時，並未減速慢行，
    作隨時停車之準備；且未暫停讓屬於右方車之系爭自用小客
    車先行；復未注意車前狀況，並隨時採取必要之安全措施。
    而依當時夜間有照明，道路係柏油路面無缺陷，亦無任何障
    礙物，有道路交通事故調查報告表(一)可稽（見臺南地檢署97
    年度交查字第317號卷第4頁），陳厚仁並無不能注意之情事
    ，竟疏於注意，即貿然前行，以致發生上開車禍事故，陳厚
    仁對於上開車禍事故之發生，亦與有過失，且其過失行為與
    被上訴人所受之傷害結果，具有相當因果關係甚明。本院斟
    酌上訴人及陳厚仁之過失情節與程度，認上訴人僅應負擔30
    %之過失責任，經依上開過失比例計算結果，被上訴人所得
    請求之損害賠償金額為10萬5,429元【計算式：35萬1,431×
    30%＝105,429，元以下四捨五入】。
  (四)復按，保險人依強制汽車責任保險法規定所為之保險給付，
    視為被保險人損害賠償金額之一部分；被保險人受賠償請求
    時，得扣除之，強制汽車責任保險法第32條定有明文。查被
    上訴人業因系爭事故，向上訴人投保強制汽車責任保險之第
    一產物保險股份有限公司領取強制汽車責任保險之保險給付
    5萬6,280元，有第一產物保險股份有限公司臺南分公司一產
    南理字第9900042號函可稽（見原審卷(二)第48頁），揆之前
    揭規定，上開保險給付自應視為被保險人即上訴人損害賠償
    金額之一部分，上訴人受賠償請求時，得扣除之。準此，被
    上訴人所得請求上訴人賠償之金額，經扣除被上訴人業已領
    取之前開保險給付，應為4萬9,149元【計算式：10萬5,429
    －5萬6,280＝4萬9,149】。
  (五)末按，給付無確定期限者，債務人於債權人得請求給付時，
    經其催告而未為給付，自受催告時起，負遲延責任。其經債
    權人起訴而送達訴狀，或依督促程序送達支付命令，或為其
    他相類之行為者，與催告有同一之效力。遲延之債務，以支
    付金錢為標的者，債權人得請求依法定利率計算之遲延利息
    ；應付利息之債務，其利率未經約定，亦無法律可據者，週
    年利率為5%，民法第229條第2項、第233條第1項前段及第20
    3條分別定有明文。查本件上訴人應為之前揭損害賠償給付
    ，並無確定期限，且被上訴人復未能舉證證明於起訴前曾向
    上訴人請求，惟上訴人既經被上訴人提起刑事附帶民事訴訟
    而送達刑事附帶民事訴訟起訴狀繕本，依民法第229條第2項
    之規定，自應自刑事附帶民事訴訟起訴狀繕本送達之翌日即
    97年8月2日起（見原法院97年度交附字第64號卷第15頁）負
    遲延責任。從而，被上訴人本於民法第184條第1項前段規定
    ，請求上訴人給付4萬9,149元及自97年8月2日起至清償日止
    ，按週年利率5%計算之利息，洵屬有據；逾此部分之請求，
    則屬無據。
五、綜上所述，被上訴人主張上訴人駕駛系爭自用小客車不當致
    其受有損害，上訴人應負侵權行為賠償責任，請求判決上訴
    人應給付4萬9,149元及自97年8月2日起至清償日止，按週年
    利率5%計算之利息，為有理由，應予准許。至被上訴人逾此
    部分之請求即為無理由，應予駁回。原審就前揭應准許部分
    為上訴人敗訴之判決，及駁回其假執行之聲請，經核並無不
    合。上訴人就此部分上訴意旨，仍執前詞，指摘原判決不當
    ，求予廢棄改判如上訴聲明之所示，為無理由，應予駁回。
六、被上訴人雖另主張本於民法第191條之2規定，請求上訴人賠
    償，縱經斟酌，其賠償金額亦無不同，本院自毋庸再就被上
    訴人依同法第191條之2規定所為之請求予以論述，應予敘明
    。
七、本件因事證已臻明確，兩造其餘攻擊、防禦方法及所為之立
    證，經核與判決之結果不生影響，無庸逐一論述，併予敘明
    。
八、據上論結，本件上訴為無理由，依民事訴訟法第449條第1項
    、第78條，判決如主文。
中    華    民    國   100    年    12    月    13    日
                  民事第三庭    審判長法  官  黃崑宗
                                      法  官  李素靖
                                      法  官  蘇重信
上為正本係照原本作成。
不得上訴。
中    華    民    國   100    年    12    月    13    日
                                      書記官  陳嘉琍